最高法院刑事判決　　　　　　　　一○○年度台非字第八四號
上　訴　人　最高法院檢察署檢察總長
被　　　告　紀　偉
上列上訴人因被告違反毒品危害防制條例案件，對於台灣新竹地
方法院中華民國九十八年十一月二十六日第一審確定簡易判決（
九十八年度竹東簡字第二三二號，聲請簡易判決處刑案號：台灣
新竹地方法院檢察署九十八年度毒偵字第一六二七號），認為違
背法令，提起非常上訴，本院判決如下：
    主  文
原判決撤銷。
紀偉施用第二級毒品，處有期徒刑伍月，如易科罰金，以新台幣
壹仟元折算壹日。
扣案之安非他命吸食器壹個沒收。
    理  由
非常上訴理由稱：「按受徒刑之執行完畢，或一部之執行而赦免
後，五年以內故意再犯有期徒刑以上之罪者，為累犯，此於刑法
第四十七條第一項規定甚明。另數罪併罰案件之執行完畢，係指
數罪定其應執行之刑，已將該應執行之刑執行完畢而言，若其中
一罪之有期徒刑先執行期滿，嗣法院依檢察官之聲請，以裁定定
其數罪之應執行之刑確定後，其在未裁定前已先執行之罪，因嗣
後合併他罪定應執行刑之結果，檢察官所換發之執行指揮書，係
執行應執行刑，其前已執行之有期徒刑部分，僅應予以扣除，不
能認已執行完畢（最高法院八十三年度台上字第五五七八號、八
十四年度台非字第二八四號、九十九年度台非字第六○號判決參
照）。經查，被告紀偉於（民國）九十三年間，因連續施用第二
級毒品案件，經台灣新竹地方法院於九十三年十月二十日以九十
三年度簡上字第七八號判決判處有期徒刑五月確定，於九十四年
四月二十四日執行完畢；又因強盜案件，經台灣高等法院於九十
四年三月二十三日以九十四年度上訴字第一六七號判決判處有期
徒刑六年四月確定；嗣經檢察官聲請台灣新竹地方法院於九十六
年八月十五日以九十六年度聲減字第一一六○號裁定，就上揭連
續施用第二級毒品案件部分減為有期徒刑二月又十五日，並與不
予減刑之強盜案件部分定應執行刑有期徒刑六年三月又一五日確
定，於九十八年七月二十九日縮短刑期假釋出監，所餘刑期交付
保護管束，預定九十九年九月二日假釋期滿，有各該裁定書、判
決書及全國刑案資料查註表在卷可稽。原判決認定被告犯罪時間
係在九十八年十月四日十一時○分許起往前回溯九十六小時內之
某時，則被告犯本件毒品罪時，其前因連續施用第二級毒品被判
處有期徒刑五月部分，不能認已執行完畢，原判決依累犯予以論
科，揆諸首開說明，顯有適用法則不當之違法。案經確定，且於
被告不利，爰依刑事訴訟法第四百四十一條、第四百四十三條提
起非常上訴，以資糾正。」等語。
本院按：受有期徒刑之執行完畢，或受無期徒刑或有期徒刑一部
之執行而赦免後，五年以內故意再犯有期徒刑以上之罪者，方為
累犯，此觀刑法第四十七條第一項之規定甚明。又裁判確定前犯
數罪者，併合處罰之；數罪併罰，宣告多數有期徒刑者，於各刑
中之最長期以上，各刑合併之刑期以下，定其刑期，同法第五十
條、第五十一條第五款亦分別定有明文。故刑法第四十七條第一
項所謂之「受有期徒刑之執行完畢」，就數罪併罰案件，係指所
定之執行刑執行完畢而言。如於定執行刑之前，因有一部分犯罪
先確定，形式上予以執行，仍應依刑法規定，定其應執行之刑，
俟檢察官指揮執行「應執行刑」時，再就形式上已執行部分，予
以折抵扣除，不能謂先前確定之罪，已經執行完畢。本件被告於
九十三年間因違反毒品危害防制條例案件，經台灣新竹地方法院
於九十三年十月二十日，以九十三年度簡上字第七八號判決，判
處有期徒刑五月，如易科罰金，以銀元三百元折算一日確定在案
，形式上雖先於九十四年四月二十三日執行完畢。但其於九十三
年四月間某日，另犯強盜罪，經台灣高等法院於九十四年三月二
十三日以九十四年度上訴字第一六七號判決判處有期徒刑六年四
月確定；嗣經檢察官聲請台灣新竹地方法院於九十六年八月十五
日以九十六年度聲減字第一一六○號裁定，就上揭施用第二級毒
品罪部分減為有期徒刑二月又十五日，並與不得減刑之強盜罪部
分，合併定其應執行刑確定，卒於九十八年七月二十九日縮短刑
期假釋出監，所餘刑期交付保護管束，現尚在執行中，此有台灣
高等法院被告全國前案紀錄表、刑案資料查註紀錄表、各該裁定
書、判決書在卷可稽。依上開說明，本件原確定判決確認被告於
九十八年十月四日十一時許起往前回溯九十六小時內之某時，因
違反毒品危害防制條例案件時，上開前犯二罪所定之執行刑，應
尚未執行完畢，依法自不得論以累犯。乃原確定判決以被告於九
十三年間，所犯之連續施用第二級毒品罪所處有期徒刑五月，已
於九十四年四月二十三日執行完畢，而就其本件所犯施用第二級
毒品罪論以累犯，適用毒品危害防制條例第十條第二項、刑法第
四十七條第一項、第四十一條第一項前段之規定，論被告以施用
第二級毒品罪，累犯，量處有期徒刑六月，如易科罰金，以一千
元折算一日，扣案之安非他命玻璃吸食器一個沒收，自有判決適
用法則不當之違法。非常上訴理由執以指摘，洵有理由。案經確
定，且於被告不利，應由本院將原確定判決撤銷，另行判決如主
文第二項所示，以資救濟。
據上論結，應依刑事訴訟法第四百四十七條第一項第一款，毒品
危害防制條例第十條第二項、刑法第十一條前段、第四十一條第
一項前段、第三十八條第一項第二款，判決如主文。
中    華    民    國  一○○  年    四    月  二十一  日
                      最高法院刑事第八庭
                          審判長法官  花  滿  堂  
                                法官  黃  正  興  
                                法官  洪  昌  宏  
                                法官  徐  昌  錦  
                                法官  王  聰  明  
本件正本證明與原本無異
                                      書  記  官  
中    華    民    國  一○○  年    四    月  二十五  日
                                                      Q


附錄論罪法條：
毒品危害防制條例第十條第二項
施用第二級毒品者，處三年以下有期徒刑。